【裁判字號】    92,抗,8
【裁判日期】    920429
【裁判案由】    侵占
【裁判全文】
臺灣高等法院臺南分院刑事裁定      九十二年度抗字第八號  Ａ
      抗  告  人  大眾機車行
                （即丙○○）
      代  理  人  乙  ○  ○
      被      告  甲  ○  ○
右列抗告人因侵占案件，不服臺灣台南地方法院中華民國九十一年十月二十九日裁定
（九十一年度自字第三０三號）提起抗告，本院裁定如左：
      主      文
抗告駁回。
      理      由
一、本件抗告意旨如抗告狀（如附件）。
二、按法院或受命法官於自訴案件第一次審判期日前訊問及調查結果，如認為案件有
    刑事訴訟法第二百五十二條至第二百五十四條之情形者，得以裁定駁回其自訴，
    同法第三百二十六條第三項定有明文。
三、按侵占罪之成立，以行為人意圖為自己或第三人不法之所有，而侵占自己持有他
    人之物為構成要件，刑法第三百三十五條第一項定有明文。經查：自訴人固以存
    證信函通知被告，惟被告並未收到，此有自訴人所提出之存證信函影本及信封上
    經郵局「遷移新址不明」之信封影本各一份附卷可稽，此送達自非合法，被告為
    何不依約繳交租金，或交還機車，仍有其他可能，則被告是否有侵占之意圖，尚
    有可疑。另依自訴人所提出之租售合約書第四條約定：「雙方合意標的物之品質
    ，以交付、驗收時標的物之現況為準，甲方不負任何標的物之瑕疵擔保及保養、
    維修服務責任自甲方交付標的物日起，所有任何有關使用標的物之必要或有益、
    無益費用均與甲方無關，應由乙方自行負責。」，核與民法第四百二十三條出租
    人應於租賃關係存續中，保持租賃物合於約定使用收益之狀態規定相悖，究係租
    賃或分期付款買賣契約，本屬民事糾葛。該契約書第七條固約定：「雙方合意若
    有一期未給付或兌現，則視為乙方違約，乙方並同意以該違約日作為甲方終止上
    開標的物租售合約日，且甲方無須再為催告或發函終止租約，甲方得隨時隨地自
    行取回及任意處分上開標的物，無須經乙方同意或知會乙方」，被告於簽約時雖
    應知該約定，然該約定只是雙方當事人民事上權利義務之約定，不論民事上該機
    車之所有權屬於何人，尚不能逕行認為被告有不法所有意圖。另觀諸該租售合約
    書，其內各條款均係事先約定被告僅有簽約與否之權利，而無從就契約內容為協
    議，足認係一定型化契約，故其解釋應為被告有利之解釋。是該契約為一分期付
    款買賣契約，是被告縱有一分期款項未付，應屬民事糾葛，難認被告有易持有為
    所有之不法犯意，核與侵占罪之構成要件有間，自難以該罪相繩。被告經原審及
    本院傳喚而未到庭，亦未再監或在押，有送達證書及出入監資料可稽，雖被告未
    能出庭說明，然經調查證據結果，尚不足證明被告確有侵占之犯行，既是民事糾
    葛亦無拘提或通緝之必要，原裁定應認被告罪嫌不足，駁回自訴，並無不合，抗
    告人之抗告並無理由，應予駁回。
四、據上論結，應依刑事訴訟法第四百十二條，裁定如主文。
中    華    民    國      九十二      年      四      月      二十九    日
                                  臺灣高等法院臺南分院刑事第七庭
                                      審判長法官  蔡    崇    義
                                            法官  董    武    全
                                            法官  宋    明    中
右正本證明與原本無異。
不得再抗告。
                                      法院書記官  李    育    儒
中    華    民    國      九十二      年      五      月        二      日


司法院資訊處製作；財團法人民間司法改革基金會備份。
